臺灣橋頭地方法院刑事裁定　　　　　　 110年度聲判字第30號
聲　請　人
即告訴　人　周文清

代　理　人　周仲鼎律師
　　　　　　張瓊云律師
被　　　告　郭和連



上列聲請人因告訴被告詐欺案件，不服臺灣高等檢察署高雄檢察
分署檢察長中華民國110年7月12日110年度上聲議字第1224號駁
回聲請再議之處分（原不起訴處分案號：臺灣橋頭地方檢察署檢
察官110年度偵字第4369、6358號），聲請交付審判，本院裁定
如下：
    主  文
聲請駁回。
    理  由
一、聲請交付審判意旨略以：㈠原不起訴處分認定108年6月15日
    被告收取告訴人交付之美金3,500元，包含美金2,000元之聘
    金及美金1,500元之快件費，並依據告訴人簽名如附件六「
    受媒合當事人自行支付項目及費用一覽表」編號18所示費用
    及說明為據（見他3487號卷第115至116頁），資為有利被告
    之認定，然上開附件六編號18所示費用，單位為臺幣而非美
    金，是所謂快件費1,500元究竟是美金抑或臺幣，原不起訴
    處分未加以釐清，顯有應調查證據而未予調查之疏漏。又原
    不起訴處分認定被告收取之美金2,000元係聘金，然被告卻
    告知告訴人該筆費用是養媽的教育費，是美金2,000元究竟
    性質為何，尚有疑義之處。㈡黎氏紅琛以蓋房子為由透過被
    告要求告訴人支付頭期款新臺幣4,887元，即使所稱「蓋房
    子需要頭期款」是黎氏紅琛提出來的，然被告身為婚姻媒介
    者，對於黎氏紅琛上開要求本應加以過濾，而非直接轉發給
    告訴人，難謂無詐欺犯意。㈢被告於108年9月10日要求告訴
    人匯款620萬越南盾（折合新臺幣約9,000元），理由是這樣
    或許黎氏紅琛會去辦理單身證明，致告訴人陷於錯誤而匯款
    ，實際上上開款項是因為黎氏紅琛向告訴人表示︰「我沒有
    錢」、「這個月我沒有錢繳房租，你可不可以匯一點錢給我
    繳房租好嗎？」等語，告訴人才會匯款，並非辦理單身證明
    之費用，是被告及黎氏紅琛要求告訴人匯款之事由不同，足
    證渠等有詐欺之行為分擔。㈣被告於108年10月6日既已得知
    黎氏紅琛無意出嫁，卻未告知告訴人，致告訴人於108年10
    月間某日，拿美金1,000元給黎氏紅琛，難謂無詐欺犯意。
    末以，被告明知黎氏紅琛沒有要與告訴人結婚之意，卻一再
    透過LINE告知告訴人「黎氏紅琛有喜歡你」、「她正在測試
    你有沒有喜歡她」、「...擔心你不要她」等語，讓告訴人
    誤以為有機會與黎氏紅琛結婚，進而答應黎氏紅琛支付費用
    ，被告身為婚姻仲介業者，明知黎氏紅琛詐欺行徑卻未加以
    阻止，顯已構成詐欺罪。
二、按告訴人不服上級法院檢察署檢察長或檢察總長認再議為無
    理由而駁回之處分者，得於接受處分書後10日內委任律師提
    出理由狀，向該管第一審法院聲請交付審判。法院認為交付
    審判之聲請不合法或無理由者，應駁回之，刑事訴訟法第25
    8條之1、第258條之3第2項前段，分別定有明文。本案聲請
    人以被告涉犯刑法第339條第1項詐欺取財罪嫌，向臺灣橋頭
    地方檢察署檢察官提出告訴，經該署檢察官偵查後於110年5
    月17日以110年度偵字第4369、6358號為不起訴處分。聲請
    人不服，聲請再議，嗣經臺灣高等檢察署高雄檢察分署檢察
    長於110年7月12日以110年度上聲議字第1224號認原處分並
    無不當，而駁回聲請人再議之聲請。嗣於110年7月15日由聲
    請人父親周明和收受前開再議駁回處分書之送達，聲請人不
    服，於110年7月20日委任律師提出刑事交付審判聲請狀向本
    院聲請交付審判等情，有前揭不起訴處分書、再議駁回處分
    、聲請人父親收受再議駁回處分書之送達證書、聲請人之刑
    事交付審判聲請狀及律師委任狀在卷可稽，並經本院調取上
    開卷宗核閱無誤，是聲請人向本院聲請交付審判，程序上合
    於首揭法條規定，先予敘明。
三、按告訴人依刑事訴訟法第258條之1規定得向法院聲請交付審
    判，乃對於檢察官不起訴或緩起訴裁量權制衡之一種外部監
    督機制，法院此時僅就檢察官所為不起訴或緩起訴之處分是
    否正確加以審查，以防止檢察機關濫權。又同法第258條之3
    第3項規定，法院就交付審判之聲請為裁定前，得為必要之
    調查，係指調查證據之範圍應以偵查中曾顯現者為限，不可
    就新提出之證據再為調查，亦不可蒐集偵查卷以外之證據，
    否則將與同法第260條之再行起訴規定混淆不清。且法院裁
    定交付審判，如同檢察官提起公訴使案件進入審判程序，是
    法院裁定交付審判之前提，必須偵查卷內所存證據已符合同
    法第251條第1項「足認被告有犯罪嫌疑」檢察官應提起公訴
    之情形，即該案件已跨越起訴門檻，否則如該案件仍須另行
    蒐證偵查始能判斷應否交付審判者，法院仍應依同法第258
    條之3第2項前段以聲請無理由裁定駁回。
四、經查：
(一)聲請交付審判意旨㈠部分︰
    觀諸卷內案外人陳秀卿即越南媒人簽名受款之照片（見他34
    87號卷第114頁），其上已清楚記載案外人陳秀卿有收到告
    訴人轉交被告要交付給黎氏紅琛之快件費1500「美金」，是
    上開受款照片已清楚載明快件費費用單位為美金，並非臺幣
    。雖然附件六「受媒合當事人自行支付項目及費用一覽表」
    編號18所示費用，有記載「女方辦單身證明如需加急須另付
    快件費用約1,500臺幣（100萬越幣）」，在1,500後方記載
    臺幣，兩者確有不一致之處。然附件六「受媒合當事人自行
    支付項目及費用一覽表」編號18所示費用，在說明欄「女方
    辦單身證明如需加急須另計快件費用約1500臺幣（100萬越
    幣）」下方，亦有記載「特殊情形︰受媒合當事人與對像（
    應為象）年齡差距超過20歲.....該筆快件費用與一般結婚
    文件加急費用不同。」，足認編號18所稱「快件費」並非單
    指吾人認知之文件加急費用，另有包含年齡差距超過20歲之
    費用。再佐以告訴人提出其與被告間之LINE對話紀錄（見他
    3487號卷第15頁），被告已明確告知告訴人「1500是年齡差
    距」，是上開事證互相參酌後，足認本案案外人陳秀卿之所
    以收取快件費美金1500元，係因告訴人與黎氏紅琛雙方年齡
    差距超過20歲而依慣例收取之費用，與加速辦理結婚文件所
    需加急費用臺幣1500元，均屬於自費「快件費」範疇，兩者
    並不相同。再者，有關聘金美金2000元部分，附件六「受媒
    合當事人自行支付項目及費用一覽表」編號11所示費用，在
    說明欄聘金部分業已載明「男方如有身心障礙或特殊情形得
    視女方實際要求議之。」，再佐以告訴人提出其與被告間之
    LINE對話紀錄（見他3487號卷第15頁），被告亦明確告知告
    訴人「2000美金是越南媒人，有收據，是年齡差距」，足認
    上開美金2000元亦是基於告訴人與黎氏紅琛年齡差距超過20
    歲而衍生之費用，原不起訴處分之認定並無違誤之處。綜上
    ，被告既已告知告訴人美金3500元是包含年齡差距所增加之
    聘金美金2000元及「快件費」美金1500元，告訴人收到之資
    訊並無錯誤，被告所言、上開案外人陳秀卿簽名之受款照片
    ，均與附件六「受媒合當事人自行支付項目及費用一覽表」
    編號11、18之記載無扞格之處，且上開合計美金3500元之費
    用亦已由被告轉交越南媒人陳秀卿收取，自難遽認被告涉犯
    詐欺犯行。
(二)聲請交付審判意旨㈡部分︰
    告訴人自承所謂「蓋房子需要頭期款」係出自黎氏紅琛之意
    ，而非被告主動提及，被告僅係單純代黎氏紅琛轉達訊息，
    此部分核與被告所辯相符。至聲請意旨提及被告身為仲介業
    者必須要過濾黎氏紅琛之訊息，被告應該要先求證黎氏紅琛
    「蓋房子需要頭期款」是否屬實，之後才能代黎氏紅琛轉達
    訊息。然被告住在臺灣，履約過程係與越南當地媒人配合尋
    覓適婚對象加以媒介，對於黎氏紅琛要求轉達上開訊息，客
    觀上難以查證，且依據卷內媒合契約及其餘事證，亦難認定
    被告對於黎氏紅琛要求轉達訊息有查證義務，是聲請意旨認
    被告必須要先過濾，並求證黎氏紅琛訊息之真偽始能轉達予
    告訴人知悉，尚乏憑據。且依據告訴人於本案提供之部分對
    話擷圖，再與前案卷對話紀錄之前後文句相互對照而知悉（
    見他981卷第31頁證據八之108年6月21日對話擷圖、他3487
    卷第181頁8月18日對話擷圖、前案卷109年4月16日告訴人周
    文清庭陳資料第13、14頁、第41頁），被告已多次提醒告訴
    人黎氏紅琛有異，告戒若告訴人一再滿足黎氏紅琛索要金錢
    之要求，恐養大其胃口反而不利媒合等語，是被告業已善盡
    身為仲介之提醒責任，且並無過濾、查證黎氏紅琛訊息之作
    為義務，已如上述，難認主觀上有何詐欺犯意可言。又黎氏
    紅琛既可繞過被告多次直接向告訴人以各種名義索要金錢，
    足認黎氏紅琛與告訴人間彼此聯繫管道暢通，告訴人若真有
    疑義，大可自行向黎氏紅琛詢問「蓋房子需要頭期款」真偽
    ，並可自行評估是否要支付款項，本案在別無其他積極證據
    足認被告與黎氏紅琛有共同勾串詐欺告訴人，或被告有從黎
    氏紅琛處獲取不法利益之情，尚難僅以被告有代為轉傳上開
    訊息，即為被告不利之認定。
(三)聲請交付審判意旨㈢㈣部分︰
    觀之告訴人與黎氏紅琛間108年9月10日對話紀錄，係黎氏紅
    琛先於12時14分、12時29分向告訴人表示「我沒有錢」、「
    這個月我沒有錢繳房租，你可不可以匯一點錢給我繳房租好
    嗎？」，告訴人再於同日13時56分，向被告聯繫後，再於同
    日20時8分向黎氏紅琛答覆表示「錢我拿給台灣介紹人，你
    明天問Khanh（即越南媒人）」（見前案卷109年4月16日告
    訴人周文清庭呈資料第106頁），足認告訴人之所以透過被
    告支付620萬越南盾給越南媒人，再由越南媒人轉交黎氏紅
    琛，係因黎氏紅琛以上開理由向告訴人索要金錢，而告訴人
    答應支付之故。再者，依據被告所提LINE對話紀錄（見前案
    卷109年4月16日告訴人周文清庭呈資料第44頁），被告要求
    告訴人匯款之金額是臺幣3000元，且上開臺幣3000元是被告
    要求告訴人匯款以便讓黎氏紅琛辦理單身證明，核與黎氏紅
    琛要求告訴人匯款之620萬越南盾以便支付房租費用無涉。
    是黎氏紅琛以上開理由要求告訴人匯款620萬越南盾，與被
    告以上開理由要求告訴人匯款臺幣3000元，金額不同、事由
    不同，顯屬二事，聲請意旨未能詳查兩者之不同而有所誤認
    ，再據此認定被告與黎氏紅琛彼此有詐欺之行為分擔，顯有
    誤會。另有關告訴人支付美金1,000元與黎氏紅琛部分確與
    被告無涉，被告並無出言要求告訴人給付，亦無經手該筆款
    項，核與詐欺犯行無涉。末以，聲請意旨固提及被告已知黎
    氏紅琛無意出嫁卻未告知告訴人，反而傳送「黎氏紅琛有喜
    歡你」等訊息，導致告訴人陷於錯誤而一再匯款給黎氏紅琛
    ，另被告身為婚姻仲介業者，明知黎氏紅琛詐欺行徑卻未加
    以阻止等節，然聲請意旨所稱被告「已知黎氏紅琛無意出嫁
    」、「明知黎氏紅琛詐欺行徑」等情，卷內並無積極證據可
    資佐證，純屬個人臆測之詞，聲請意旨並非依據卷內訴訟資
    料具體指明究竟從何認定上情，僅徒執前詞再事爭論，本院
    自難為有利告訴人之認定。綜上，本案既無積極證據足認被
    告主觀上業已知悉黎氏紅琛無意嫁給告訴人，被告復無查證
    黎氏紅琛向告訴人索取金錢理由真偽之義務，且被告目前均
    依約收取告訴人交付之款項，查無中飽私囊之情，即認黎氏
    紅琛或有詐欺告訴人之可能，然無證據佐證被告與之有詐欺
    之犯意聯絡及行為分擔，自難以詐欺罪嫌相繩。
五、綜上所述，聲請人所指被告涉犯前揭犯嫌，業經原檢察官及
    高雄高分檢檢察長就聲請人所指予以調查、斟酌，並分別以
    前揭原不起訴處分書、再議駁回處分書詳加論述所憑證據及
    認定之理由，復經本院依職權調閱前開偵查卷宗核閱無誤，
    且各該處分書就被告所涉罪名罪嫌不足之理由，經核尚無違
    誤，亦無違背經驗法則或論理法則之情事，難認本案有何「
    足認被告有犯罪嫌疑」之情。是原檢察官及高雄高分檢檢察
    長以被告犯罪嫌疑不足，分別予以不起訴處分及駁回再議之
    聲請，認事用法，並無不當。聲請人猶執前詞聲請交付審判
    ，指摘原不起訴處分及駁回再議之理由不當，且所執之事項
    亦不足為推翻原不起訴處分及再議駁回處分之理由，揆諸前
    開說明，本件交付審判聲請為無理由，應予駁回。
據上論斷，應依刑事訴訟法第258條之3第2項前段規定，裁定如
主文。
中    華    民    國   110    年    10    月    28    日
             刑事第六庭  審判長法  官   陳明呈
                               法  官   陳奕帆
                               法  官   黃英彥
以上正本證明與原本無異。
不得抗告。
中    華    民    國   110    年    10    月    28    日
                               書記官   蔡淑貞